【裁判字號】    89,易,217
【裁判日期】    890426
【裁判案由】    詐欺
【裁判全文】
臺灣臺南地方法院刑事判決
    公  訴  人  臺灣台南地方法院檢察署檢察官
    被      告  乙○○
右列被告因詐欺案件，經檢察官提起公訴（八十八年度偵字第一三四二七號），本院
判決如左：
    主  文
乙○○連續意圖為自己不法之所有，以詐術使人將本人之物交付，處有期徒刑拾月。
    事  實
一、乙○○基於意圖為自己不法所有之概括犯意，於八十七年十月間及八十八年四月
    間先後擔任會首，對外召集如附表所示之互助會，召集甲○○等人參加，約定每
    會會款均為新台幣（下同）一萬元，採外標固定利息一千五百元制，會員並按排
    列順序得標。乙○○除於附表編號一所示之互助會，冒用何宜君、王櫻子、蘇錦
    芳等人虛填會員外，並利用各會員不熟識之機會，製作會員排列順序不同之會單
    ，連續收取會款另作他用，迄八十八年七月收取會款後倒會止，除附表編號一之
    會員劉文雯、家齊及附表編號二之會員黃妙齡確曾按表收取得標會款外，餘均由
    乙○○收取用作他途，使甲○○等其他活會會員陷於錯誤，繼續繳納會款，共計
    詐得會款二百十八萬元。嗣經甲○○向其他會員詢問，始知受騙。
二、案經甲○○訴由台灣台南地方法院檢察署檢察官偵查起訴。
    理  由
一、訊據被告乙○○對於虛填會員及擅自收取會款之事實固坦承不諱，惟矢口否認有
    詐欺犯行，辯稱：伊係因各會員均想收取後順序之會款，伊乃自行收取會款投資
    ，嗣因投資失敗始倒會，且伊已與其他會員達成和解云云。經查，右揭事實，業
    據被告坦承虛填會員及擅自收取會款另作他用等情不諱，並有會員順序不同之互
    助會會單三份在卷可稽，按會首之信用、經濟狀況及會員之人數、各會員參與之
    會數等，均係會員決定是否參與該互助會之重要指標，查被告自承其每月月薪僅
    約二萬九千元，卻未經會員之同意，擅自收取其他會員之得標會款共計九會私用
    後（附表編號一計七會、附表編號二計二會），旋即宣告倒會，足見其已無資力
    支付會款，而有詐欺之意圖甚明，被告所辯，顯係事後圖卸刑責之詞，不足採信
    。本件事證明確，被告犯行堪以認定。
二、核被告意圖為自己不法之所有，以詐術使人將本人之物交付，所為係犯刑法第三
    百三十九條第一項之罪。其先後多次詐欺犯行，時間緊密，犯罪構成要件相同，
    顯係基於概括之犯意反覆為之，為連續犯，應依刑法第五十六條之規定以一罪論
    並加重其刑。爰審酌被告犯罪之動機、目的、手段、所得利益、犯罪後態度及其
    於審理中已與部分會員達成和解（參卷附和解書）等一切情狀，量處如主文所示
    之刑，以資懲儆。
據上論斷，應依刑事訴訟法第二百九十九條第一項前段，刑法第五十六條、第三百三
十九條第一項，罰金罰鍰提高標準條例第一條前段，判決如主文。
本案經檢察官陳昆廷到庭執行職務。
中    華    民    國      八十九      年      四      月      廿六      日
                                  臺灣臺南地方法院刑事第三庭
                                      法  官  林  育  幟
右正本證明與原本無異。
如不服本判決，應於判決送達後十日內，向本院提出上訴狀（須附繕本）。
                                      書記官  汪  姿  秀
中    華    民    國      八十九      年      四      月      廿七      日
附錄本案論罪科刑法條全文：
刑法第三百三十九條第一項：
意圖為自己或第三人不法之所有，以詐術使人將本人或第三人之物交付者，處五年以
下有期徒刑、拘役或科或併科一千元以下罰金。
附表：
┌──┬───────┬──────┬───────┬─────────┐
│編號│互助會起訖時間│每會活會會款│被冒用會員姓名│實際收取會款之會員│
├──┼───────┼──────┼───────┼─────────┤
│ 一 │八十七年十月起│一萬元（外標│何宜君、王櫻子│劉文雯、家齊      │
│    │至八十九年十一│），固定利息│、蘇錦芳      │                  │
│    │月止（會員人數│一千五百元  │              │                  │
│    │二十五人）    │            │              │                  │
├──┼───────┼──────┼───────┼─────────┤
│ 二 │八十八年四月起│同        右│              │黃妙齡            │
│    │至九十年三月止│            │              │                  │
│    │（會員人數二十│            │              │                  │
│    │三人）        │            │              │                  │
└──┴───────┴──────┴───────┴─────────┘


司法院資訊處製作；財團法人民間司法改革基金會備份。
